臺灣高雄地方法院民事判決　　　　　 110年度雄簡字第2156號
原　　　告　沈玉香　
訴訟代理人　沈慶茂　
被　　　告　張瑋辰　

　　　　　　張振裕　
　　　　　　陳珍如　
共　　　同
訴訟代理人　洪瑞璞　
上列當事人間請求損害賠償（交通）事件，經本院110 年度審交
附民字第267 號裁定移送前來，本院於民國111 年1 月18日言詞
辯論終結，判決如下：
    主    文
被告應連帶給原告新臺幣玖萬伍仟捌佰參拾壹元，及自民國一一
一年一月十八日起至清償日止按週年利率百分之五計算之利息。
原告其餘之訴駁回。
本判決第一項得假執行；但被告如以新臺幣玖萬伍仟捌佰參拾壹
元為原告預供擔保，得免為假執行。
    事實及理由 
壹、程序部分：
    按訴狀送達後，原告不得將原訴變更或追加他訴，但擴張或
    減縮應受判決事項之聲明者，不在此限，民事訴訟法第 255
    條第1 項第3 款定有明文，且上開規定為簡易訴訟程序所準
    用，為同法第436 條第2 項所明定。本件原告起訴時原聲明
    ：被告應給付原告新臺幣（下同）915,944 元，及自108 年
    12月22日起至清償日止，按週年利率5 ％計算之利息；嗣於
    本院審理中追加被告乙○○及丁○○，且變更聲明為：被告
    連帶應給付原告1,373,354 元，及自民國111 年1 月18日起
    至清償日止，按週年利率5 ％計算之利息利息（見本院卷第
    149-150 頁），核屬擴張應受判決事項之聲明，揆諸前揭規
    定，應予准許。
貳、實體部分：
一、原告主張：被告丙○○於民國108 年12月22日15時30分許，
    騎乘車牌號碼000-000 號普通重型機車，沿高雄市前鎮區鎮
    洲路由東向西方向行駛，駛至鎮洲路與鎮東三街口時，本應
    注意車輛行近行人穿越道，遇有行人穿越時，無論有無交通
    指揮人員指揮或號誌指示，均應暫停讓行人先行通過；而依
    當時天候晴朗，日間自然光線，柏油路面乾燥、無缺陷，視
    距良好無障礙物，又無不能注意之情事，竟疏未注意上情而
    貿然繼續直行；適有原告沿鎮東三街西側行人穿越道由北往
    南方向穿越鎮洲路，因而與被告丙○○機車發生碰撞，致原
    告受有右脛骨骨折、右下肢撕裂傷等傷害（下稱系爭事故）
    ，原告因系爭事故受有醫療費用141,354 元、看護費用1,03
    2,000 元、精神慰撫金200,000 元等損失。被告丙○○行為
    時尚未成年，被告乙○○及丁○○為其之雙親，是其法定代
    理人，自應負連帶賠償責任。爰依民法第184 條第1 項前段
    、第187 條、第193 條第1 項、第195 條第1 項前段等規定
    ，提起本訴等語。並聲明：如上之聲明。
二、被告則以：原告提出之診斷證明書與醫療費用收據與系爭事
    故間無因果關係，且原告請求之看護費用過高，應依醫院主
    治醫生判斷為準，原告對於系爭事故之發生亦有違規之過失
    ，請求法院減輕或免除被告賠償金額等語置辯，並聲明：原
    告之訴駁回。
三、本院得心證之理由：
  ㈠按汽車行近行人穿越道，遇有行人穿越、攜帶白手杖或導盲
    犬之視覺功能障礙者時，無論有無交通指揮人員指揮或號誌
    指示，均應暫停讓行人、視覺功能障礙者先行通過，道路交
    通安全規則第103 條第2 項定有明文。是以不論當時號誌為
    何，汽車行近行人穿越道，遇有行人穿越時，均應暫停讓行
    人先行通過。而系爭事故當時天候晴、日間自然光線、柏油
    路面乾燥無缺陷、無障礙物、視距良好等情，顯見當時並無
    不能注意之情事，被告丙○○竟疏未注意上開規定，行駛中
    行近行人穿越道，疏未注意暫停讓原告先行通過，而貿然駕
    車通過，肇致系爭事故發生，被告丙○○駕車行為顯有過失
    ，此亦有高雄市政府交通局車輛行車事故鑑定委員會110 年
    1 月14日高市車鑑字第11070033400 號函：「倘行人號誌為
    紅燈，應係被告丙○○行經行人穿越道未暫停讓行人先行通
    過，為肇事主因；原告未依號誌進入路口，為肇事次因」等
    語可參（見偵卷第35頁），是以縱令被告丙○○當時燈號號
    誌為綠燈，而原告燈號號誌為紅燈，然被告丙○○仍應依上
    開規定暫停讓行人先行通過，要不因被告丙○○行向為綠燈
    而原告係闖越紅燈通過路口，即可解免被告丙○○上開應暫
    停讓行人先行通過之注意義務，是被告丙○○於系爭事故應
    負主要過失責任，實堪認定。又原告因系爭事故造成上開傷
    勢，有阮綜合醫院診斷證明書在卷可憑（見警卷第17頁），
    足認被告丙○○之過失行為與原告所受前揭傷害間，具有相
    當因果關係，至為明確。
  ㈡又被告丙○○行為時，為未滿20歲之限制行為能力人，且其
    於為上開侵權行為時顯有識別能力，被告乙○○及丁○○為
    被告丙○○法定代理人，是原告依前揭侵權行為規定請求被
    告連帶負損害賠償責任，自屬有據。
  ㈢次按因故意或過失，不法侵害他人之權利者，負損害賠償責
    任；汽車、機車或其他非依軌道行駛之動力車輛，在使用中
    加損害於他人者，駕駛人應賠償因此所生之損害。但於防止
    損害之發生，已盡相當之注意者，不在此限；不法侵害他人
    之身體或健康者，對於被害人因此喪失或減少勞動能力或增
    加生活上之需要時，應負損害賠償責任；不法侵害他人之身
    體、健康、名譽、自由、信用、隱私、貞操，或不法侵害其
    他人格法益而情節重大者，被害人雖非財產上之損害，亦得
    請求賠償相當之金額，民法第184 條第1 項前段、第191 條
    之2 第193 條第1 項、第195 條第1 項分別定有明文。被告
    因上述侵害行為致原告受傷，已不法侵害原告之身體、健康
    權，茲就原告所得請求之金額，分述如下：
  ⒈醫療費用：原告上開主張事實，業據其提出診斷證明書、醫
    療費用收據等件為證（見附民卷第17頁至29頁、本院卷第53
    頁至第79頁、第95頁至第97頁、第135 頁至第141 頁），被
    告則以上開辯詞否認。經核原告所提醫療費用收據日期均為
    110 年3 月31日後所提出，且原告自陳110 年3 月31日送阮
    綜合醫院急診肇因於原告手無力支撐起身而倒躺，造成脊椎
    壓迫性骨折（見本院卷第49頁）。然經本院詢問阮綜合醫院
    原告110 年3 月31日診療之傷勢，與108 年12月系爭事故之
    間有無因果關係，阮綜合醫院則以110 年11月25日院醫秘字
    第1100000759號函回覆：「…病患110 年3 月31日於本院急
    診就診，無法斷定與前開事故之因果關係，因病患骨折後步
    態不穩，易跌倒造成其他傷害…」（見本院卷第29頁），足
    徵110 年3 月31日原告所受之傷勢與系爭事故無因果關係，
    故其所提之醫療費用收據即屬無據，而原告既未提出其他有
    利證據供本院審認是否必要，則此部分請求為無理由，應予
    駁回。
  ⒉看護費用：按親屬代為照顧被害人之起居，固係基於親情，
    親屬間之看護，縱因出於親情而未支付費用，然親屬看護所
    付出之勞力並非不能評價為金錢，此種基於身分關係之恩惠
    ，自不能加惠於加害人，故由親屬看護時，縱無現實看護費
    之支付，仍應比照一般看護情形，認被害人受有相當於看護
    費之損害，得向加害人請求賠償，始符公平原則及民法第19
    3 條第1 項所定「增加生活上需要」之意旨（最高法院95年
    度台上字第1041號、89年度台上字第1749號判決意旨參照）
    。原告主張因系爭事故需專人照護，請求看護費 1,032,000
    元，被告則認原告所請求看護費用過高，觀諸原告提出之阮
    綜合醫院、七賢脊椎外科醫院診斷證明書均記載原告需專人
    看護（見本院卷第69頁、第95頁），本院詢問阮綜合醫院依
    原告因系爭事故所受傷勢，是否需專人全日照護及日數，阮
    綜合醫院以上開回函回覆：「…二、經詢問主治醫師回覆如
    下：查病患甲○○於108 年12月之車禍所致傷勢，需專人全
    日看護，期間為於本院住院期間及108 年12月25日出院後一
    個月…」（見本院卷第29頁），並考量原告傷勢、年齡及照
    護需求等情，認原告有受親屬看護必要之時間以34日為必要
    。而原告主張每日看護費用以2,000 元計算，符合一般全日
    看護費用行情，且為被告所不爭執（見本院卷第87頁），是
    原告請求被告賠償相當於看護費之損害於68,000元（計算式
    ：2,000 元×34日＝68,000元）之範圍內，應屬有據，逾此
    部分看護費之請求，則不應准許。
  ⒊精神慰撫金部分：
    按精神慰撫金之酌定，除原告所受之傷害程度外，尚應審酌
    兩造之身分地位、學識經歷、財產狀況、痛苦程度等節以定
    之。次按慰藉金之賠償須以人格權遭遇侵害，使精神上受有
    痛苦為必要，其核給之標準固與財產上損害之計算不同，然
    非不可斟酌雙方身分資力與加害程度，及其他各種情形核定
    相當之數額（最高法院76年台上字第1908號、51年台上字第
    223 號判例要旨可資參照）。經查，原告主張因被告前揭行
    為，致其身體受有前揭傷害，受有精神上痛苦，應為社會生
    活一般人之正常感受，原告自得依民法第195 條第1 項前段
    規定，請求被告賠償非財產上之損害即精神慰撫金 200,000
    元。本院審酌原告領有中度身心障礙證明，被告丙○○大學
    畢業，系爭事故發生時無業，名下無不動產等兩造之身分、
    地位、經濟狀況，併審酌被告不法侵害之程度、原告所受精
    神痛苦程度及本件損害發生原因等一切情狀，認原告請求賠
    償精神慰撫金200,000 元尚屬過高，應核減至150,000 元為
    適當。
  ⒋按損害之發生或擴大，被害人與有過失者，法院得減輕賠償
    金額或免除之，民法第217 條第1 項定有明文。查系爭事故
    之發生，除因被告上開過失所致外，另原告闖越路口圓形紅
    燈沿行人穿越道穿越鎮洲路，致遭行經行人穿越道之被告丙○○撞擊，足認原告就系爭事故之發生與有過失等節，應堪
    認定。本院審酌被告丙○○在原告已經走在人行穿越道之情
    況下，確未減速暫停讓行人先行通過，而貿然以時速40至50
    公里之速度行駛穿越路口，為肇事之主因，應負70 %之過失
    責任，原告未依照號誌進入路口，為肇事次因，應負30% 之
    過失責任為適當，自應依同法第217 條第1 項規定，減輕被
    告之賠償責任金額。綜上，原告得向被告請求賠償之金額為
    152,600 元【計算式：（照護費用68,000元＋精神慰撫金
    150,000 元）×70% ＝152,600 元】。
四、末按保險人依本法規定所為之保險給付，視為被保險人損害
    賠償金額之一部分；被保險人受賠償請求時，得扣除之，強
    制汽車責任保險法第32條定有明文。經查，原告不爭執業已
    領取強制汽車責任保險理賠金56,769元（本院卷第44頁），
    此部分自應視為被告已給付損害賠償金額之一部分而予以扣
    減。依此，原告得請求被告賠償之金額，於扣除已領取之上
    開強制汽車責任險賠償金額後應為95,831元【計算式：152,
    600 元－56,769元＝95,831元】，即堪認定。
五、綜上所述，原告基於侵權行為損害賠償之法律關係，請求被
    告連帶給付95,831 元，及自111 年1 月18日（本院卷第150
    頁）起至清償日止，按週年利率5%計算之利息，即屬正當，
    應予准許，逾此範圍之請求，為無理由，應予駁回。
六、本件原告勝訴部分，係就民事訴訟法第427條第1項訴訟適用
    簡易程序所為被告敗訴之判決，爰依同法第389條第1 項第3
    款規定，依職權宣告假執行，並由本院依民事訴訟法第 392
    條第2 項之規定，依職權宣告被告為原告預供擔保，得免為
    假執行。至原告敗訴部分，其假執行之聲請失所附麗，應予
    駁回。
七、本件損害賠償事件乃刑事附帶民事訴訟，由刑事庭移送前來
    ，迄本院言詞辯論終結為止，當事人並無任何裁判費或其他
    訴訟費用之支出，自無諭知訴訟費用負擔之必要，併此指明
    。
中    華    民    國   111    年    2     月    25    日
                  高雄簡易庭    法  官  張茹棻
以上正本係照原本作成。
如不服本判決，應於送達後20日內，向本院提出上訴狀並表明上
訴理由，如於本判決宣示後送達前提起上訴者，應於判決送達後
20日內補提上訴理由書（須附繕本）。
中    華    民    國   111    年    2     月    25    日
                                書記官  黃振祐